【裁判字號】    98,重訴,13
【裁判日期】    981027
【裁判案由】    拆屋還地
【裁判全文】
臺灣彰化地方法院民事判決          98年度重訴字第13號
原      告    林仲安即林長慶公業管理人
訴訟代理人    涂芳田律師
被      告    巳○○
              午○○
被      告    未○○
              乙○○
              丙○○
              甲○○
              丁○○
上  五  人    陳益軒律師
訴訟代理人
複  代理人    黃柏霖律師
              辰○○
被      告    辛○○
上  一  人
訴訟代理人    黃勝雄律師
被      告    戊○○
被      告    天○○○
被      告    申○○
被      告    亥○○○
被      告    酉○○
被      告    戌○○
兼上五人共同
訴訟代理人  子○○
上列當事人間請求拆屋還地事件，本院於民國98年8月11日言詞
辯論終結，茲判決如下：
    主      文
被告巳○○應將坐落彰化縣北斗鎮○○段第397土地上如附圖所
示編號Ａ部分、面積49.69平方公尺之鐵架造一樓建物拆除後，
將該部分土地返還予原告。
被告午○○應將前項土地上如附圖所示編號Ｃ部分、面積97.61
平方公尺之磚造二樓建物拆除後，將該部分土地返還予原告。
被告戊○○應將第一項土地上如附圖所示編號Ｅ部分、面積129.
82平方公尺之磚造一樓建物拆除後，將該部分土地返還予原告。
被告未○○、乙○○、丙○○、甲○○、丁○○應將第一項土地
上如附圖所示編號Ｇ部分、面積46.17平方公尺之磚造一樓建物
拆除後，將該部分土地返還予原告。
被告辛○○應將第一項土地上如附圖所示編號Ｋ部分、面積131.
56平方公尺之磚造一樓建物拆除後，將該部分土地返還予原告。
被告子○○、天○○○、申○○、亥○○○、酉○○、戌○○應
將第一項土地上如附圖所示編號Ｎ部分、面積233.76平方公尺之
磚造一樓建物拆除後，將該部分土地返還予原告。
訴訟費用由被告巳○○負擔100分之7、由被告午○○負擔100分
之14、由被告戊○○負擔100分之19、由被告未○○、乙○○、
丙○○、甲○○、丁○○連帶負擔100分之7、由被告辛○○負擔
100分之19、由被告子○○、天○○○、申○○、亥○○○、酉
○○、戌○○負擔100分之34。
本判決於原告以附表(一)所示之金額分別為被告供擔保後，得假執
行；但被告如分別以附表(二)所示之金額為原告供擔保後，得免為
假執行。
    事實及理由
一、本件原告起訴時訴之聲明請求：被告林麗紅應將如附圖所示
    編號Ｅ部分建物、被告未○○應將附圖所示編號Ｇ部分建物
    、被告子○○應將附圖所示編號Ｎ部分建物拆除後，將各該
    部分土地返還予原告，嗣撤回林麗紅部份之訴，追加被告戊○○應將上開Ｅ部分建物拆除、追加被告乙○○、丙○○、
    甲○○、丁○○、未○○應將上開Ｇ部分建物拆除、追加被
    告天○○○、申○○、亥○○○、酉○○、戌○○、子○○
    應將上開Ｎ部分建物拆除後，將各該部分土地返還予原告，
    此為訴之追加，然因該訴訟標的對於數人必須合一確定，得
    追加其原非當事人之人為當事人，且被告於訴之追加並無異
    議，已為本案之言詞辯論，合於民事訴訟法第255條第1項第
    5款及第2項規定，應予准許，合先敘明。
二、本件被告午○○經合法通知，未於言詞辯論期日到場，核無
    民事訴訟法第386條所列各款情形，爰依原告之聲請，由其
    一造辯論而為判決。
三、本件原告起訴主張：坐落彰化縣北斗鎮○○段397地號土地
    （下稱系爭土地）為原告管理之林長慶祭祀公業（下稱系爭
    祭祀公業）所有，遭被告等無權占有，並在其上建築房屋，
    占用部分詳如附圖即彰化縣北斗地政事務所複丈日期民國98
    年3月16日所示，林長慶祭祀公業之派下全員名冊，有派下
    員52人，在系爭公業土地上之派下員約有10餘人（含管理人
    在內），其他之派下員並未占有系爭土地，派下員間就上開
    土地並未成立分管契約，而系爭土地近幾年來累積之土地增
    值稅近新台幣（下同）500萬元，部分占有土地之派下員集
    資繳納土地增值，部分分文不出，卻坐享使用土地之利益，
    大部分未占有或使用土地之派下員，自難甘服。因此，為期
    維護絕大部分派下員之權益，管理人有責任逐步將被占用之
    土地收回，並由派下員大會依法決定土地之處分方式，為此
    依民法第767條之規定請求被告將無權占用之土地返還原告
    等情。並聲明：(一)被告巳○○應將原告所有座落系爭土地上
    如附圖Ａ部分，面積49.69平方公尺之鐵架造建築物拆除後
    ，將土地返還原告；(二)被告午○○應將原告所有座落在系爭
    土地上如附圖Ｃ部分，面積97.61平方公尺之磚造建築物拆
    除後，將土地返還原告；(三)被告戊○○應將原告所有座落系
    爭土地上如附圖Ｅ部分，面積129.82平方公尺之磚造建築物
    拆除後，將土地返還原告；(四)被告未○○、乙○○、丙○○
    、甲○○、丁○○應將原告所有座落系爭土地上如附圖Ｇ部
    分，面積46.17平方公尺之磚造建築物拆除後，將土地返還
    原告；(五)被告辛○○應將原告所有座落系爭土地上如附圖Ｋ
    部分，面積131.56平方公尺之磚造建築物拆除後，將土地返
    還原告；(六)被告子○○、天○○○、申○○、亥○○○、酉
    ○○、戌○○應將原告所有座落系爭土地上如附圖Ｎ部分面
    積233.76平方公尺之建築物拆除後，將土地返還原告；(七)訴
    訟費用由被告等負擔；(八)願供擔保，請准為假執行之宣告。
四、被告則以：
  (一)被告巳○○部分：伊並非派下員，而係於52年向派下員（後
    改稱是否為派下員其不清楚）林仲綿購買系爭土地上現占用
    之門牌號碼北斗鎮○○路181號房屋，並按每半年繳納一次
    地價稅予林仲綿，當初訂有買賣契約且經公證，當時之仲介
    、代書、賣方都已過世，對是否合法占用並不知悉，倘稅金
    合理，即願意支付。伊有參加原告召開繳交地價稅會議，30
    多年前曾繳納一次給林仲安之母，後來林仲安並沒有來收過
    地價稅，伊也未繳過，二年前訴外人庚○○來收稅也有收據
    ，後又把錢退還說不用繳，收據也收回等語置辯。並聲明：
    1.原告之訴及其假執行之聲請；2.訴訟費用由原告負擔；3.
    如受不利之判決，願提供擔保請准宣告免為假執行。
  (二)被告未○○、乙○○、丙○○、甲○○、丁○○部分：
    1.系爭Ｄ部分建物係原告之派下員林仲銓基於分管約定情形
      下所興建，林仲銓將該土地及系爭建物一併賣予被告未○○之公公周坤生，於38年11月5日定立買賣契約，由其書
      面之記載，當可證明該房屋確實原為林仲銓所有，而出售
      予被告之公公周坤生，又當時附於買賣契約後之建物圖面
      簡
      圖亦明確標示系爭建物之坐落位置，現對照附圖即可得知
      ，被告之公公周坤生與原告派下員林仲銓於38年11月5日
      所定買賣契約之標的即被告未○○現占用之房屋無誤，周
      坤生過世後由其子周再書（即被告等之被繼承人）再與林
      仲銓訂立新約，兩方約定原告派下員林仲銓將系爭建物連
      同房屋基地一併賣予被繼承人周再書，並於北斗鎮公所見
      證下成立土地及建築改良物買賣所有權移轉契約書且完成
      變更房屋納稅義務人之程序，是故被繼承人周再書確實為
      系爭建物之所有人甚明，又系爭建物係林仲銓基於分管契
      約所興建，對於系爭土地自有合法使用權源，分管契約並
      約定日後會將系爭土地案分管契約為分割並為所有權登記
      ，故林仲銓始於契約書上載記「右開為買賣標的物之土地
      ，乙方除同意甲方繼續使用外，於得辦理所有權移轉登記
      時，乙方應將其所有權辦理移轉登記與甲方」等約定，特
      別載明於被繼承人周再書與原告派下員林仲銓成立新約之
      時失其效力，且約定若日後有系爭祭祀公業派下子孫主張
      任何權利，訴外人林仲銓應負責解決紛爭，若否則應負賠
      償之責等語，訴外人林仲銓並請其配偶林陳淑及同為派下
      員之寅○○、丑○○及己○○等人對其買賣契約負連帶保
      證人，衡情若無分管契約原告之派下員林仲銓豈會做出如
      此承諾，林仲銓並確信兩方所簽立契約有履行可能之情況
      下，始與被告未○○之配偶周再書簽立如此規定之買賣契
      約。
    2.林長慶祭祀公業係十六世祖先林德盆，為紀念同安開山始
      祖長慶公（號篤志）而設立，並交付其長子林雨（號慈
      雲）管理，而林德盆育有九子，長子林雨（號慈雲）、
      次子慈順、三子慈亮、四子慈桂、五子慈報、六子林全（
      號慈全）、七子慈露、八子慈暖、九子慈國，而其中四房
      、七房及九房因無男性子嗣而倒房，故前述三房無派下權
      ，而該公業首任管理人林雨之二子為林西和，林西和之
      三子係林伯宣，又林伯宣之子即為林仲銓，雖原告所提之
      派下系統表並未載明林雨二子林西和該房之派下員，參
      酌其等所提原始林家世系表即可知悉上情。系爭土地上所
      興建之建物係該公業按分管約定由各派下員管理，現將分
      管約定之內容分述如下：(1)對於系爭土地之使用情況，該
      公業早已作成分管約定，系爭土地現況地上物使用情形即
      大房約定管理之部分為編號A、編號B、編號C、編號G、編
      號H、編號I、編號J、編號N、編號O、編號Q及編號R之建
      物；(2)二房約定管理之部分為編號K之建物；(3)三房約定
      管理之部分為編號E之建物；(4)五房約定管理之部分為編
      號D及編號F之建物；(5)六房約定管理之部分為編號L之建
      物；(6)八房約定管理之部分為編號M之建物，即證確有分
      管約定之存在。再者，系爭祭祀公業之分管約定中，已就
      負擔系爭土地稅捐等費用，預留系爭土地上編號B及編號C
      兩棟建物出租予他人，收取租金用以負擔稅捐之安排，系
      爭祭祀公業之派下員皆知之甚詳，又附圖中編號A、B 、C
      、D、H、G及I七棟建物，建築風格及設計之格局皆雷同，
      亦皆緊鄰北斗鎮○○路○段，可知該七棟建築物應係同時
      一起興建，由此可推論，倘非有分管契約存在，該公業自
      不可能允許同時於系爭土地上興建同樣式、同風格且佔地
      不小之整批建物，原告對於該公業分管約定之內容並實際
      分管使用之情形知之甚詳，原告稱並無分管約定存在，顯
      無足採，原告之訴為無理由，應予駁回等語置辯。並聲明
      ：(1)原告之訴及其假執行之聲請；(2)訴訟費用由原告負擔
      ；(3)如受不利之判決，願提供擔保請准宣告免為假執行。
  (三)被告辛○○部分：系爭祭祀公業係兩造共同之十六世祖先林
    德盆，為紀念同安開山始祖長慶公（號篤志）而設立於清朝
    時期，於清朝末年時，由被告之十八世祖先林慶賢擔任管理
    人，當時系爭之坐落系爭土地如原告所提附圖H、I、J部分
    ，即分由被告之十八世祖林慶賢管理使用，並建有房屋（現
    之稅籍號碼為00000000000，門牌號碼改編前均為北斗鎮○○里○○路157號），原告林仲安之十八世祖林達和則分得
    與附圖H部分之相鄰接位置之土地，由其管理使用並建有樓
    房，嗣被告十八世祖分得管理使用部分，含地上建物（未辦
    保存登記）因輾轉繼承關係，由被告取得派下權及繼續分管
    使用之權利，原告林仲安之十八世祖林達和分得由其管理使
    用部分含地上建物，則由原告林仲安因輾轉繼承關係取得派
    下權並繼續分管使用，而其他派下員之祖先分管部分，亦屬
    相同之情形，原告未對之起訴，原告林仲安於97年間被選任
    為管理人，並於97年12月間完成登記，系爭祭祀公業設立人
    即兩造之十八世祖先林德盆，生有兒子九人（即九房），原
    告林仲安屬於大房後裔，被告辛○○屬於二房後裔，二房之
    房份為9分之1，當時分管系爭土地時，二房即分管如附圖H
    、I 、J所示部分，系爭之土地總面積1963平方公尺，二房
    分管之H、I、J部分總面積僅約67.3平方公尺，（以實測為
    準），僅佔系爭土地約3.43%而已，如按9分之1房份計算應
    有218.11平方公尺，故二房分管之土地面積，少於應有之房
    份甚多，迄目前為止，系爭公業之派下員為51人，其中二房
    之後裔為24人（含被告辛○○），二房後裔所佔有分管之系
    爭土地，仍然只有原分管之67.3平方公尺，因其地上房屋由
    被告辛○○一人繼承取得所有權，故由被告辛○○一人管理
    使用，其他二房後裔23人，均無管理使用系爭土地，被告辛○○係祭祀公業林長慶之派下員，具有派下權，依首揭說明
    及法條規定，被告對於該祭祀公業之財產（系爭土地）係屬
    公同共有人，有公同共有權及共同使用權，而管理使用附圖
    H 、I、J部分之土地及地上建物；又依被告之十八世祖林慶
    賢擔任管理人時，經各派下員之同意，將系爭土地按現有各
    派下員占有使用之位置及面積，分配予各派下員當時之祖先
    分別管理使用，並各在地上建有房屋，迄今已100年之久，
    相安無事，係屬使用借貸，被告因繼承取得派下權及房屋所
    有權，並承受使用借貸關係，繼續分管使用，亦未超過其二
    房之房份，係屬有合法之正當權源，並非無權占有，原告遽
    指被告係屬無權占有，洵屬無理；原告提起本訴之行為，係
    屬民法第828條第2項規定所稱之「其他權利行使」，侵害被
    告派下權益之行為，其並未徵得公同共有人全體之同意，遽
    行提起本件訴訟，與民法第828條第2項之規定有違，不應准
    許。綜上，被告辛○○管理使用系爭土地，係依繼承關係而
    來，屬使用借貸關係，並非無權占有，並願按使用面積比例
    計算負擔地價稅等語置辯。並聲明：1.原告之訴及其假執行
    之聲請；2.訴訟費用由原告負擔；3.如受不利之判決，願提
    供擔保請准宣告免為假執行。
  (四)被告戊○○部分：伊為派下員，目前使用中之房屋為其所有
    ，建物是其祖父或曾祖父所蓋不清楚，雖不知道有無訂立分
    管契約，但可以在上面蓋房子，應該是經過大家同意，主張
    使用土地有未定期限之使用借貸關係存在。系爭Ｅ部分房屋
    係被告之姐林麗紅承受自父親林文旋生前之贈與，林麗紅再
    將房屋贈與被告，父親係傳承自先祖林德盆，即林長慶祭祀
    公業派下員全體之共同祖宗，被告世代一脈相承，基於分管
    事實或約定俗成，就祖傳房屋對於工業土地已有事實上之使
    用權，歷任管理人從未視祖傳房屋為無權占用公業土地，原
    告訴請有合法權源之派下員拆屋還地，已逾越管理人之權限
    。上開建物原有舊屋是木造一樓平房，後因道路拓寬、土地
    徵收，將房屋拆除近3分之1，不加以整修則無法繼續居住，
    因此始加蓋半樓以利使用，建物重新整修後，目前是二樓磚
    造房屋，惟依彰化縣拆除合法建築物剩餘部分就地整建辦法
    ，祭祀公業親屬祖產借用祭祀公業土地之房屋，雖無法辦理
    產權登記，但就政府徵收拆除所剩餘部分，倘結構材料不變
    ，仍可以就地整建，而土地補償費已被彰化縣北斗鎮地政事
    務所移繳地價稅，關於地價稅部分，係代墊性質，因其姐林
    麗紅已繳639,000元，如以地價稅500萬元為計，當時占用土
    地之比例僅須繳15分之1，上開金額超出應分擔額兩倍，已
    無繳納義務，後被告戊○○繳納兩期，金額更達717,000 元
    ，而因雙方意見不合而未再繳納，縱原告認系爭土地上之現
    占用者均無使用權，應一併起訴，原告選擇性起訴，與公平
    原則有違，證人以其現居於係爭土地上但未受有分管或同意
    而使用等語，證明其他現占用人係無權占有等情，僅拆除其
    他占用人之房屋，自己卻無須拆除，並不合理，況原告訴請
    拆屋還地收回被占用之土地，須先透過派下員大會或書面授
    權及催告，終止或解除使用人之使用權，非得逕予起訴之，
    且原告廢弛召集派下員會議之責，對於協商系爭祭祀公業土
    地問題遲遲不加以處理，意圖以訴訟便宜行事，損害個人、
    社會經濟及親屬間之情誼，是以終止或解除派下員祭祀公業
    土地使用借貸關係時，亦應受祭祀公業條例第33條及祭祀公
    業清理要點第19點有關決議或書面授權人數規定之保護，原
    告之請求並無理由等語置辯。並聲明：1.原告之訴及其假執
    行之聲請；2.訴訟費用由原告負擔；3.如受不利之判決，願
    提供擔保請准宣告免為假執行。
  (五)被告子○○部分：伊及其兄申○○、酉○○係林長慶派下第
    一房第二十二世嫡系子孫，為系爭祭祀公業派下員，目前使
    用中建物是早於台灣光復前、後時，由其祖父林仲祥所蓋，
    非被告子○○所興建，興建房屋當時有訂立分管契約，且經
    當時之管理人及派下員同意，因時隔已久無法提出證明，至
    今已幾十年，房屋由祖父及父親遺留下來，未做遺產分割，
    而由兄姐弟六人共同繼承。使用系爭土地上房屋之派下員大
    部份均自繼承而來，包含現任管理人所使用之部分，倘屬無
    權占用，亦應列為被告，況依原告所提土地登記謄本內載明
    管理者為林慶賢，原告自非為林長慶公業之管理人等語置辯
    。並聲明：1.原告之訴及其假執行之聲請；2.訴訟費用由原
    告負擔；3.如受不利之判決，願提供擔保請准宣告免為假執
    行。
  (六)被告午○○未於言詞辯論期日到場，亦未提出任何書狀作何
    聲明或陳述。
五、按因公同共有祭產與第三人涉訟，縱其公同關係所由規定之
    契約未明定得由何人起訴或被訴，然我國一般習慣，祭產設
    有管理人者，其管理人有數人時，得共同以自己名義代表派
    下全體起訴或被訴，如僅一人，得單獨以自己名義代表派下
    全體起訴或被訴，無管理人者，各房長得共同以自己名義代
    表派下全體起訴或被訴，此項習慣，通常可認祭產公同共有
    人有以之為契約內容之意思。又公同共有物之處分及其他之
    權利行使，除依其公同關係所由規定之法律或契約另有規定
    外，固應得公同共有人全體之同意。惟祭祀公業管理人依習
    慣就公業財產得為保存、利用及改良行為，保護祀產屬於保
    存行為，管理人應有此權限。查原告林仲安經林長慶祭祀公
    業之派下員選任為該公業之管理人，並於97年10月申請備查
    在案，此有彰化縣北斗鎮公所98年6月1日北鎮民字第098000
    6779號函附公業林長慶選任管理人為林仲安之申請備查相關
    資料附卷可稽，林仲安為林長慶祭祀公業之唯一管理人，其
    以自己名義代表派下全體起訴，並對公業之財產為保全之行
    為，依上開說明，並無不合，被告以原告未經全體派下員同
    意提起本件訴訟係不合法，顯無足採，合先敘明。
六、查原告主張坐落彰化縣北斗鎮○○段397地號土地為原告管
    理之林長慶祭祀公業所有，土地上有如附圖所示被告巳○○
    所有編號Ａ部分、面積49.69平方公尺之鐵架造一樓建物，
    被告午○○所有編號Ｃ部分、面積97.61平方公尺之磚造一
    樓建物，被告戊○○所有編號Ｅ部分、面積129.82平方公尺
    之磚造二樓建物，被告未○○、乙○○、丙○○、甲○○、
    丁○○公同共有編號Ｇ部分、面積46.1 7平方公尺之一樓磚
    造建物，被告辛○○所有編號Ｋ部分、面積131.56平方公尺
    之一樓磚造建物，被告子○○、天○○○、申○○、亥○○○、酉○○、戌○○公同共有編號Ｎ部分、面積233.76平方
    公尺之一樓磚造建物所占用等情，業據提出其土地登記簿謄
    本為證，並經本院會同北斗地政事務所派員至現場測量勘驗
    屬實，製有勘驗筆錄及員林地政事務所收文日期文號98年3
    月13日號北土測字第371號複丈成果圖附卷足憑，復為被告
    所不爭執，原告上開之主張堪信為真實。
七、又查，依被告所述被告巳○○係向祭祀公業林長慶之派下員
    林仲綿買受附圖編號Ａ部分之建物，被告未○○等人之被繼
    承人周在書係向派下員林仲銓購買附圖編號Ｇ部分之土地及
    房屋，被告戊○○占有使用附圖所示編號Ｅ部分建物，係其
    祖父或曾祖父所蓋，後經由其父親贈與其姐林麗紅，林麗紅
    再贈與戊○○，戊○○為本公業派下員之一，被告子○○、
    天○○○、申○○、亥○○○、酉○○、戌○○占有使用之
    編號Ｎ部分建物，係其祖父及父親所興建，由渠等共同繼承
    ，未辦遺產分割，被告辛○○所有之編號Ｋ部分建物係由祖
    先所興建，後由其繼承取得等情，固據被告巳○○提出房屋
    建地租借契約書、收據、被告未○○提出建物（店舖及房屋
    ）杜賣契字、買賣契約書及被告戊○○提出之房屋租賃契約
    、彰化縣地方稅務局北斗分局97年11月26日函為證。惟按祭
    祀公業係以祭祀祖先為目的而設立之財產，僅屬於某死亡者
    後裔公同共有祀產之總稱，其財產應為祭祀公業派下公同共
    有，是故公業之派下對於公業財產並無確定的應有部分，僅
    有潛在的房份。依民法第828條規定「公同共有人之權利義
    務，依其公同關係所由規定之法律或契約定之。除前項之法
    律或契約另有規定外，公同共有物之處分，及其他之權利行
    使，應得公同共有人全體之同意。」又按「有關公業之土地
    ，其設有管理人時，管理人固得依祭祀公業管理規約，對外
    代表祭祀公業行使權利，若未設有管理人時，則其處分行為
    及其他權利之行使依法當應得全體派下員之同意，始得為之
    」。至祭祀公業之房分，並非確定之權利，故派下不得任意
    處分公業財產，亦不得處分其房分予非派下之第三人；又按
    祭祀公業之祀產，為派下全體之公同共有，非任何一房或一
    人所得私自處分；倘有分別管理之情形，各派下就其分管部
    分，雖得依約定之方法為使用收益，然未經全體派下之同意
    而將分管部分出賣與他人，並移轉其占有時，即難謂該派下
    係依約定之方法為使用收益，要屬無權處分行為，對祭祀公
    業（全體派下）不生效力。是依前揭說明，本件祭祀公業林
    長慶派下員就公業所有之財產系爭397地號土地，並無確定
    應有部份存在，其應有部分係屬潛在者，公同共有人處分潛
    在性之應有部份，係公同共有物權利之行使，自應受民法第
    828條之限制，縱使被告巳○○、未○○等人提出渠等曾分
    別向祭祀公業之派下員購買系爭397地號土地上之建物並承
    租或買受建物占用部分之土地等情係屬為真，然如前所述公
    同共有物其處分行為及其他權利之行使依法應得全體派下員
    之同意始得為之，被告等辯稱系爭土地全體派下員定有分管
    契約，故派下員得占用土地之特定部分建築房屋使用云云，
    自應就此變態事實負舉證之責任。經查，祭祀公業林長慶經
    原告向彰化縣北鎮公所申報之派下員人數為52名，此有彰化
    縣北斗鎮公所98年6月1日北鎮民第0980006779號函附公業林
    長慶之申請備查相關資料附卷可按，且據被告所稱派下員人
    數尚不僅止於此，然目前僅15位派下員之建物占用系爭土地
    ，被告亦自承並非各房份之派下員現均有占用之情形，是無
    法僅以現在建物占用系爭土地之情況持以佐證有分管契約存
    在之認定，而建物之屋齡只能表示該建物何時搭建，並不能
    證明同一時間所建之數棟建物即必曾經土地公同共全體派下
    員之同意，況於系爭土地上亦有建物之部份派下員即證人庚○○、癸○○、壬○○、卯○○則到庭證稱：土地上之建物
    均係祖先所蓋，不知土地有經大家分管同意使用，也沒聽過
    祖先說有分管之事等語在卷，是被告等之建物亦均係先人所
    搭建，又豈可確定必有分管約定之存在，故被告欲以系爭土
    地上現有15人所有之18棟建物，且建物係向部份派下員所購
    買並使用時間至少60年以上為由，欲證明系爭土地曾經全體
    派下員訂立分管契約一事，所提出之證據殊嫌薄弱，尚無足
    採，是被告等之建物占用系爭土地既未經原告全體派下員之
    同意，自屬無權占用，應堪認定。
八、按所有權人對於無權占有或侵奪其所有物者，得請求返還之
    ，民法第767條定有明文。綜上所述，原告主張被告等所有
    如附圖所示之上開建物，係無合法權源占用原告所有之系爭
    北斗鎮○○段397地號土地，請求被告等拆除之並返還土地
    予原告，洵屬有據。從而，原告請求被告巳○○應將座落系
    爭土地上如附圖所示編號Ａ部分面積49.69平方公尺之鐵架
    造一樓建物拆除後、被告午○○應將座落系爭土地上如附圖
    所示編號Ｃ部分面積97.61平方公尺之磚造二樓建物拆除後
    、被告戊○○應將座落系爭土地上如附圖所示編號Ｅ部分面
    積129.82平方公尺之磚造二樓建物拆除後、被告未○○、乙○○、丙○○、甲○○、丁○○應將座落系爭土地上如附圖
    所示編號Ｇ部分面積46.17平方公尺之磚造一樓建物拆除後
    、被告辛○○應將座落系爭土地上如附圖所示編號Ｋ部分面
    積13 1.56平方公尺之磚造一樓建物拆除後、被告子○○、
    天○○○、申○○、亥○○○、酉○○、戌○○應將座落系
    爭土地上如附圖所示編號Ｎ部分面積233.76平方公尺之磚造
    一樓建物拆除後，分別將各該部分土地返還原告，為有理由
    ，應予准許。
九、兩造陳明願供擔保請准為假執行及免為假執行，經核均無不
    合，爰分別酌定相當之擔保金額併准許之。
十、結論：本件原告之訴為有理由，並依民事訴訟法第78條、第
    85條第1項但書、第2項、第390條第1項、第392條第2項，判
    決如主文。
中    華    民    國    98    年    10    月    27    日
                  民事第一庭    法  官  黃倩玲
以上正本係照原本作成。
如對判決上訴，應於判決送達後20日內向本院提出上訴狀。
中    華    民    國    98    年    10    月    27    日
                              書記官    黃幼華
附表(一)
┌─────────────┬──────────┐
│     被            告     │擔保金額（新台幣）  │
├─────────────┼──────────┤
│巳○○                    │610,000元           │
├─────────────┼──────────┤
│午○○                    │1,200,000元         │
├─────────────┼──────────┤
│戊○○                    │1,600,000元         │
├─────────────┼──────────┤
│未○○、乙○○、丙○○、  │570,000元           │
│甲○○、丁○○            │                    │
├─────────────┼──────────┤
│辛○○                    │1,610,000元         │
├─────────────┼──────────┤
│天○○○、申○○、亥○○○│2,850,000元         │
│、酉○○、戌○○、子○○  │                    │
└─────────────┴──────────┘
附表(二)
┌─────────────┬──────────┐
│     被            告     │擔保金額（新台幣）  │
├─────────────┼──────────┤
│巳○○                    │1,814,480元         │
├─────────────┼──────────┤
│戊○○                    │4,740,507元         │
├─────────────┼──────────┤
│未○○、乙○○、丙○○、  │1,685,944元         │
│甲○○、丁○○            │                    │
├─────────────┼──────────┤
│辛○○                    │4,804,045元         │
├─────────────┼──────────┤
│天○○○、申○○、亥○○○│8,535,980元         │
│、酉○○、戌○○、子○○  │                    │
└─────────────┴──────────┘


司法院資訊處製作；財團法人民間司法改革基金會備份。
